臺灣高等法院民事判決　　　　　　　　　99年度勞上字第78號
上　訴　人　劉碧梅
訴訟代理人　陳韻如律師
被　上訴人　桃園縣私立晨光幼稚.
法定代理人　陳清鴻
訴訟代理人　陳若雯
上列當事人間請求確認僱傭關係存在等事件，上訴人對於中華民
國99年7月30日臺灣桃園地方法院98年度勞訴字第79號第一審判
決提起上訴，本院於100年3月30日言詞辯論終結，判決如下：
    主  文
原判決關於駁回上訴人後開第二、三、四項之訴部分及該部分假
執行之聲請，暨訴訟費用之裁判均廢棄。
確認兩造間僱傭契約關係存在。
被上訴人應給付上訴人新台幣貳拾壹萬柒仟元及自民國九十八年
七月一日起，至清償日止，按年息百分之五計算之利息。
被上訴人自民國九十八年六月一日起，至其同意上訴人繼續執行
職務之日止，按月於次月五日給付新台幣壹萬柒仟肆佰元；次月
十日給付新台幣柒仟陸佰元，及自各期應給付日之翌日起，至清
償日止，按年息百分之五計算之利息。
其餘上訴駁回。
第一、二審訴訟費用由被上訴人負擔十分之七，餘由上訴人負擔
。
本判決第三項所命給付，於上訴人以新台幣柒萬元供擔保後，得
為假執行；但被上訴人如以新台幣貳拾壹萬柒仟元預供擔保，得
免為假執行。
本判決第四項所命給付，於上訴人就已到期部分按月以新台幣捌
仟元供擔保後，得為假執行；但被上訴人如按月以新台幣貳萬伍
仟元預供擔保，得免為假執行。
    事實及理由
一、上訴人主張：伊自民國84年8月30日起即任職於被上訴人處
    擔任助教工作。被上訴人於97年9月11日竟藉口伊從事金錢
    借貸，導致多位債權人至被上訴人處討債，而依據勞動基準
    法(下稱勞基法)第12條第1項第2款及第4款規定，未經預告
    即終止兩造間僱傭契約。然伊並未到處借貸，更未曾對於被
    上訴人或伊共同工作之同事，實施暴行或有重大侮辱行為，
    亦未違反勞動契約或工作規則而情節重大，故被上訴人終止
    兩造間僱傭契約並不合法，兩造間之僱傭關係仍屬存在。伊
    每月薪資新台幣（下同）3萬6,500元，97 年9月1日至同年
    月11日僅領取8, 000元，其後迄至98年5月31日止均未領取
    薪資，被上訴人尚應給付伊薪資32萬500元，爰依僱傭契約
    關係及民法第487條規定，求為確認兩造間僱傭契約關係存
    在，並命被上訴人給付32萬500元，及自起訴狀繕本送達被
    上訴人之翌日即98年7月1日起至清償日止，按年息5%計算之
    利息，暨自98年6月1日起至伊復職之日止，按月於每月5日
    給付伊3萬6,500元，及自各期應給付日之翌日起至清償日止
    ，按年息5%計算利息之判決。
二、被上訴人則以：上訴人係自84年起在伊處任職，擔任助理人
    員，從事隨車接送幼童及幫忙照顧幼童生活起居、飲食、打
    掃等工作，其離職前每月底薪為1萬7,400元，並以薪資轉帳
    存入帳戶，加班費則於計算實際加班時數後，以現金另外發
    給，上訴人如有借支款，伊會將薪資及借支款一併以薪資轉
    帳方式於月初轉入上訴人帳戶。自97年開始，上訴人常因個
    人因素在上班時打瞌睡，影響其工作態度與服務精神，97年
    7 月30日以後，上訴人更因借貸金錢而與同事屢生糾紛，並
    經常有銀行及債權人打電話到園內找上訴人，伊乃於97年8
    月1日緊急公告員工服務守則，並自同日起實施。然而上訴
    人並未因而改善其行為，伊之園長及主任乃於97年8月底、9
    月初告知上訴人，准其辦理留職停薪，待上訴人妥善處理其
    債務問題後再行復職，然為上訴人所拒。及至97年9月5日下
    午，上訴人因金錢債務糾紛遭訴外人劉碧琴、劉碧英進入伊
    園內強行將上訴人帶離，造成伊園內師生恐懼不安，上訴人
    對此未思檢討，卻對伊主任陳若雯及訴外人劉碧琴、劉碧英
    向台灣桃園地方法院檢察署(下稱桃園地檢署)提出共同恐嚇
    之告訴，嚴重影響伊之經營管理。上訴人並夥同其友人即訴
    外人古度文於97年9月9日、10日打電話到園內，告知伊無故
    解聘員工係違反勞基法，及要求伊加強園區安全，復於同年
    月11 日向桃園縣政府教育處檢舉伊之園區公共安全，誹謗
    伊之聲譽，造成伊行政業務之困擾並影響教學品質，伊為維
    護園內師生之安全及績優形象，爰於97年9月11日依勞基法
    第12條第1項第2款、第4款之規定，不經預告終止兩造間勞
    動契約等語，資為抗辯。
三、原審判決上訴人敗訴，上訴人聲明不服，提起上訴，其上訴
    聲明：(一)原判決廢棄。(二)確認兩造間僱傭契約關係存在。(三)
    被上訴人應給付上訴人32萬500元，及自98年7月1日起至清
    償日止，按年息5%計算之利息。(四)被上訴人應自98年6月1日
    起，至其同意上訴人繼續執行職務之日止，按月於每月5日
    給付上訴人3萬6,500元，及自各期應給付日之翌日起至清償
    日止，按年息5%計算之利息。(五)上開第(三)、(四)項之請求，願
    供擔保請准宣告假執行。
    被上訴人答辯聲明：(一)上訴駁回。(二)如受不利判決，願預供
    擔保請准宣告免為假執行。
四、兩造不爭執事項：(見原審壢勞簡調字卷第4、28、29、43、
    44 頁；本院卷第37頁)
(一)、上訴人自84年8月30日起受僱於被上訴人，擔任助教工作。
(二)、被上訴人於97年9月11日依勞基法第12條第1項第2款及第4款
    之規定，未經預告終止兩造間勞動契約。
(三)、被上訴人發放薪資係採翌月5日轉帳薪資，10日結算獎金、
    加班津貼之方式。
(四)、被上訴人給付上訴人97年9月1日至同年月10日之薪資共計
    8,000元。
五、上訴人主張被上訴人片面終止兩造間勞動契約並不合法，兩
    造間僱傭關係仍繼續存在，被上訴人應給付伊算至98年5月
    31日止之短付薪資32萬500元，及自98年6月1日起至被上訴
    人同意伊繼續執行職務之日止之每月薪資3萬6,500元等語；
    而被上訴人則以前揭情詞置辯。經查：
(一)、按勞工有對於雇主、雇主家屬、雇主代理人或其他共同工作
    之勞工，實施暴行或有重大侮辱之行為者，雇主得不經預告
    終止勞動契約，勞基法第12條第1項第2款定有明文。本件被
    上訴人抗辯：伊係因上訴人曾對伊之員工張錦祿為重大侮辱
    行為，而依上開規定終止兩造間勞動契約云云(見原審勞訴
    110頁背面、140頁背面)是否有理由，茲分述如下：
  1.被上訴人曾就其終止兩造間勞動契約之緣由，迭於97年9月
    23 日函覆桃園縣政府教育處特幼科之函文、被上訴人向原
    審所提出之98年7月17日呈述書，及被上訴人於98年10月12
    日向原審所提出之民事答辯暨聲請調查證據中記載綦詳(見
    原審壢勞簡調字卷第27、28、32頁；原審勞訴字卷第11至13
    頁)，惟通觀上開書函內容，非但全未提及其係因上訴人對
    張錦祿為重大侮辱行為，而依勞基法第12條第1項第2款之規
    定終止兩造間勞動契約，甚且還表明：「原告所違反勞基法
    第14 條第2、4款之事由，若為單一事件，當不致遭被告(指
    被上訴人)解僱，然原告所為屬經常性」云云(見原審勞訴字
    卷第12頁)，是上訴人主張被上訴人並非係以伊對張錦祿有
    重大侮辱行為為由而終止兩造間勞動契約等語，自非無稽。
  2.被上訴人所指上訴人對張錦祿有重大侮辱之行為，無非係以
    上訴人曾在電話中向被上訴人之員工湯秀琴表示張錦祿「色
    」，是「肖豬哥」云云(見原審勞訴字卷第110頁背面、第
    140 頁背面)。惟查，關於上訴人為上開陳述之時點，被上
    訴人雖抗辯：因為上訴人並未按照切結書所約定之時點給付
    張錦錄金錢，伊才委請湯秀琴打電話去詢問上訴人云云(見
    原審勞訴字卷第140頁背面)。惟依上訴人於97年7月30日出
    具予張錦錄之切結書記載，第一期30萬元之還款日期為97年
    9月15日(見原審勞訴字卷第54頁)，是即令被上訴人所為上
    開抗辯屬實，上訴人所為上開陳述之時間亦係在97年9月15
    日以後，而被上訴人早在97年9月11日即已終止兩造間勞動
    契約，已如上述，是被上訴人顯無可能以發生在後之情事，
    據為其終止兩造間勞動契約之事由，益證被上訴人主張其係
    以伊對張錦祿有重大侮辱行為為由而終止兩造間勞動契約云
    云，並非真實。
  3.被上訴人雖復抗辯：上訴人為使伊之受僱人即主任陳若雯受
    刑事處分而誣指陳若雯涉及共同恐嚇罪嫌，亦該當勞基法第
    12 條第1項第2款所定事由云云。惟查，上訴人固曾向台灣
    桃園地方法院檢察署對被上訴人之主任陳若雯提出恐嚇之告
    訴，並經該署予以不起訴處分，有該署檢察官98年度偵字第
    7931 號不起訴處分書可稽(見原審勞訴字卷第15、16頁)。
    惟上訴人提起上開刑事告訴之時間，係在被上訴人於97年9
    月11日終止兩造間勞動契約之後，為兩造所不爭(見本院卷
    98 頁背面)，顯見被上訴人終止兩造間勞動契約與上開刑事
    告訴無關，是被上訴人所為上開抗辯，亦不足取。被上訴人
    既不能證明上訴人具有勞基法第12條第1項第2款所定事由，
    則其依上開規定終止兩造間勞動契約即非合法，自不生終止
    之效力。
(二)、次按勞工有違反勞動契約或工作規則，情節重大者，雇主得
    不經預告終止勞動契約，勞基法第12條第1項第4款亦定有明
    文。被上訴人抗辯：伊係因上訴人不遵守伊之各項規章及園
    長指示，與同事間有金錢借貸往來關係、97年9月5日有債主
    至園內向上訴人追討債務，造成園內師生恐懼不安、97年9
    月9日至11日有未打卡上班亦未請假之情事、上訴人多次委
    託友人古度文以不實事項向主管機關檢舉伊之園區公共安全
    維護問題，而依上開規定終止兩造間勞動契約云云(見本院
    卷第62、63、101、102頁)是否有理由，茲分述如下：
  1.關於被上訴人抗辯上訴人與同事間有金錢借貸往來關係云云
    部分，無非係指上訴人與伊之司機邱華雄、張錦祿間有金錢
    債務糾紛情事(見原審勞訴字卷第11、12頁)。惟查，
  證人邱華雄在原審證稱：上訴人係於96年8、9月間向伊借款
    等語(見原勞訴字卷第41頁)，另依證人張錦祿在原審所提出
    之存摺內頁影本及切結書所示，張錦祿貸與金錢之事實係發
    生在96年10月、11月間(見原審卷第53、54頁)，參酌被上訴
    人亦自認其係鑑於上訴人與同事間有財務糾紛，始於97年8
    月1日緊急公告員工服務守則，並提出載有：「2.同事之間
    不得私下有金錢之借貸行為(例互助會、金錢借款).....以
    上各條款，如故意觸犯，將視為故意違反本園員工服務守則
    ，輕者記過罰1000元，重者園方將不予告知，直接予以解僱
    之」之公告一紙為證(見原審勞訴字卷第11頁背面、第14頁)
    ，顯見被上訴人係在上開金錢借貸事實發生後，始為上開公
    告。姑不論上訴人已否認其與邱華雄、張錦祿間有直接借貸
    之事實，即令彼等間確存在借貸關係，被上訴人亦不得以發
    布在後之公告，溯及適用於已發生之借貸行為。
  被上訴人雖復抗辯：伊之園長在上開公告之前，即曾多次向
    員工及在校務會議上表示員工之間最好不要有金錢往來，若
    出事情，雙方都不能待在學校云云。惟按工作規則係僱主為
    提高人事行政管理之效率，節省成本有效從事市場競爭，就
    工作場所、內容、方式等應注意事項，及受僱人之差勤、退
    休、撫恤及資遣等各種工作條件所訂定之共通適用規範，俾
    受僱人一體遵循，並有拘束勞工與雇主雙方之效力，此觀諸
    勞基法第70條規定甚明。是工作規則之內容不僅應具體、明
    確，並應公開揭示。而被上訴人上開抗辯，即令屬實，亦僅
    係其所屬園長個人所為之口頭教示行為，難認具有工作規則
    之性質。
  被上訴人另抗辯：員工間不得有金錢借貸，係基於幼教事業
    之特性及員工之和諧，且上訴人為地下錢莊負責仲介資金來
    源以賺取佣金，違反伊之人事規章云云，並提出光碟譯文、
    聘書、人事規章為據(見原審勞訴字卷第118至128頁；本院
    卷第64至66頁)。惟查，私人間之金錢借貸行為，與幼教事
    業之本質無涉，此觀諸被上訴人自認亦有貸與上訴人金錢之
    事實至明(見原審勞訴字卷第11、12、88、89頁)，是即令上
    訴人曾與同事間有金錢借貸之行為，亦難遽認其有違反兩造
    間勞動契約之約定。雖依上訴人所簽署之聘書附載「附教師
    服務聘約」第2條約定：「教師須遵守中華民國幼稚教育法
    及有關幼稚教育法令暨本園各種規章及各種會議決議案」(
    見本院卷第66頁)，及被上訴人所提出之人事規章第七章第
    (四)條規定：「有下列情事之一，經查屬實，有具體事證者，
    得不經預告逕予解僱之：(7)未經許可，在外兼職或兼營事業
    而影響學校業務者」(見本院卷第65頁)，然依被上訴人所提
    出之光碟譯文所示，上訴人雖在與被上訴人之園長及主任的
    對話中，自認有仲介友人向伊之親友借款並賺取佣金之行為
    ，惟上開在親友間居間媒介借貸之行為，是否該當兼職或兼
    營事業之要件，亦非無疑，此參諸被上訴人在原審時，僅係
    抗辯伊依勞基法第12條第1項第4款規定終止兩間勞動契約之
    事由，係因上訴人違反伊於97年8月1日公布之工作規則即上
    開公告，全未提及上開人事規章可知(見原審勞訴字卷第11
    頁背面)。況上訴人與同事邱華雄、張錦祿間之居間媒介借
    貸行為係發生在96年8月至97年2月間，業據證人邱華雄、張
    錦祿在原審證述明確(見原審勞訴字卷第41、46頁)，並有存
    摺內頁、切結書及訴外人汪月圓簽發之本票可稽(見原審勞
    訴字卷第53至56頁)，與被上訴人於97年9月11日終止兩造間
    勞動契約之時點，相隔半年以上，倘上訴人所為上開居間媒
    介借貸行為有影響其執行職務之情事，被上訴人豈有可能毫
    不知情，並遲至97年8月1日始公告上開員工服務守則？尤難
    認上訴人有違反上開人事規章之情事。
  復按雇主依勞基法第12條第1項第4款規定終止勞動契約，應
    自知悉其情形之日起30日內為之，同條第2項亦定有明文。
    查被上訴人既自認伊於知悉上訴人與邱華雄、張錦祿間有金
    錢債務糾紛後，乃於97年8月1日緊急公告員工服務守則(見
    原審勞訴字卷第11頁背面)，證人湯秀琴在原審亦證稱：上
    訴人於97年7月30日簽立切結書予張錦祿時，被上訴人之園
    長亦在場，張錦祿說錢是交給上訴人，上訴人將錢借給誰他
    不知道等語(見原審勞訴字卷第54、68頁)，可見被上訴人在
    97 年8月1日之前，即已知悉上訴人有居間媒介借貸之情事
    ，卻遲至同年9月11日始為終止兩造間勞動契約之意思表示
    ，顯已逾30日，依上開規定，其本諸上開事由終止契約自非
    合法，不生終止之效力。
  至被上訴人抗辯：上訴人於97年1月至6月間資金調度頻繁，
    有於工作中多次外出提款行為，亦屬違反勞動契約或工作規
    則且情節重大云云(見原審勞訴字卷第101、103、104頁；本
    院卷第31頁)，既係執上訴人在本件訴訟中所提出之台北富
    邦商業銀行股份有限公司(下稱台北富邦銀行)各類存款歷史
    對帳單為論據(見原審壢勞簡調字卷第12至18頁)，足認被上
    訴人所為上開抗辯，係屬臨訟方提出，而非其終止兩造間勞
    動契約當時所憑之事由，自不得據為不利於上訴人之認定。
  2.關於被上訴人抗辯97年9月5日有債主至園內向上訴人追討債
    務，造成園內師生恐懼不安部分：
    依被上訴人所提出之錄影光碟所示，97年9月5日上午10時41
    分及下午13時34分均係上訴人之胞姐劉碧琴、劉碧英至被上
    訴人處找上訴人催討債務，並由被上訴人之主任陳若雯通知
    上訴人出面處理，上訴人乃請假與其胞姐外出，過程中並未
    出現暴力危安情事，既為兩造所不爭執(見本院卷第44、62
    頁；本院卷第37頁)，並有考勤表及被上訴人97年9月23日函
    文可稽(見原審壢勞簡調字卷第32頁；本院卷第75頁)，顯難
    認上訴人所為此部分行為，有何違反勞動契約或工作規則之
    情事，自不構成勞基法第12條第1項第4款所定終止勞動契約
    之事由。
  3.關於被上訴人抗辯上訴人於97年9月9日至11日有未打卡上班
    亦未請假之情事部分：
    按勞工無正當理由繼續曠工3日或1個月內曠工達6日者，雇
    主得不經預告終止契約，勞基法第12條第1項第6款定有明文
    ；又雇主依上開規定終止契約者，應自知悉其情形之日起30
    日內為之，同條第2項亦定有明文。本件被上訴人於97年9月
    11 日終止兩造間勞動契約，係本諸勞基法第12條第1項第2
    款及第4款所定事由，已如上述，即令被上訴人所為上開抗
    辯屬實，因被上訴人未就此部分事由行使終止權，則被上訴
    人所享有此部分之終止權，業因30日除斥期間經過而消滅，
    自不得在本件訴訟中再行主張。又勞基法第12條第1項既分
    就第4款事由及第6款事由予以列舉規定，自難謂第4款事由
    亦包括第6款事由，是被上訴人以上訴人有曠工3日情事，而
    抗辯此部分亦構成勞基法第12條第1項第4款所定終止勞動契
    約之事由云云，亦不足取。
  4.關於被上訴人抗辯上訴人多次委託友人古度文以不實事項向
    主管機關檢舉伊之園區公共安全維護問題部分：
  按勞基法第12條第1項第4款所謂勞工有違反勞動契約或工作
    規則「情節重大」，係指因該事由導致勞動關係進行受到干
    擾，而有賦予雇主立即終止勞動契約關係權利之必要，且受
    僱人亦無法期待雇主於解僱後給付其資遣費而言，必以勞工
    違反勞動契約或工作規則之具體事項，客觀上已難期待雇主
    採用解僱以外之懲處手段而繼續其僱傭關係，且雇主所為之
    懲戒性解僱與勞工之違規行為在程度上核屬相當者，始足稱
    之，舉凡勞工違規行為之態樣、初次或累次、故意或過失、
    對雇主及所營事業所生之危險或損失、勞雇間關係之緊密程
    度、勞工到職時間之久暫等，均為判斷勞工之行為是否達到
    應予解僱之程度之衡量標準(最高法院97年度台上字第825號
    、第2624號判決意旨參照)。
  被上訴人雖抗辯上訴人委請友人古度文迭於97年9月8日、9
    日至幼稚園代為解決上訴人之工作問題，並以不實之事項指
    摘伊無故解聘員工，違反勞基法；復於同年月10日謊稱其為
    桃園縣教育局人員，誹謗伊無故扣留員工薪資，將來園查帳
    ；又於同年月11日至桃園縣教育處特幼科檢舉伊之園區公共
    安全維護問題云云。惟查，證人古度文在原審證稱：上訴人
    在9月8日早上7點多打電話給伊，說被上訴人突然叫伊不要
    上班，且沒有給伊薪水..所以上訴人請伊至幼稚園幫他說，
    伊於早上8點多有去幼稚園與園長見面，園長有說會給上訴
    人一些時間處理私事，還是讓上訴人上班....當天下午，上
    訴人說他還是沒有領到薪水...伊於97年9月9日上午去桃園
    縣政府辦事，伊打電話去找園長，反應一些事情，第一是校
    園安全問題，因被上訴人之代理人即主任與上訴人之胞姐不
    認識，竟讓彼等進入，沒有辦理會客手續，第二是薪資以多
    報少問題，第三是上訴人之薪資發放問題，當時園長不在，
    是被上訴人之主任接聽電話....因為其反應態度太差，伊就
    去找教育局人員，但主辦人員不在，要伊隔天再去，伊乃在
    97年9月10日再去桃園縣政府教育處幼教科，97年9月10日當
    天是縣府人員打的電話....伊沒有於97年9月11打電話至幼
    稚園等語(見原審勞訴字卷第134頁)，被上訴人並自認確曾
    於97年9月8日向上訴人提出辦理留職停薪之要求(見本院卷
    第58頁)，則上訴人在工作長達13年後，突遭被上訴人要求
    停止上班，並有短付薪資(詳如下述)之情形下，向友人古度
    文求助，委請其代為向被上訴人主張權利，經核尚符人情之
    常，且其方式較諸直接向主管機關提出申訴更為和緩，顯難
    認為係屬違反勞動契約或工作規則且情節重大。又古度文嗣
    向桃園縣政府教育處幼教科陳情，係因其向被上訴人反應未
    果所致，經核其所為，既係採取合法之申訴救濟途徑，且其
    陳情事由，包括被上訴人准許上訴人之胞姐進入幼稚園之園
    區安全管理問題、被上訴人遲未發放上訴人97年9月份薪資
    、被上訴人申報上訴人薪資多寡等問題，尚非憑空捏造，從
    而，亦難執此部分主張權利之行為，遽指上訴人係違反勞動
    契約或工作規則且情節重大。況查，上訴人向雇主或主管機
    關主張權利或申訴之行為，雖足以影響勞僱間之信賴基礎及
    緊密程度，然衡諸上訴人自84年8月30日起即在被上訴人處
    任職，倘認被上訴人得因上訴人主張權利之行為而採取解僱
    之最終手段，免除其給付上訴人長達13年年資之資遺費義務
    ，客觀上亦有失衡平，手段目的亦難謂為相當。至被上訴人
    所指古度文有謊稱其為桃園縣教育局人員云云，既為上訴人
    及證人古度文所否認，被上訴人復不能舉證以實其說，是其
    所為此部分抗辯，自不足取。
  5.被上訴人既不能證明上訴人具有勞基法第12條第1項第4款所
    定事由，已如上述，則其依上開規定終止兩造間勞動契約即
    非合法，自不生終止之效力。是上訴人確認兩造間僱傭契約
    關係存在，自屬有據。又被上訴人於97年9月11日所為終止
    兩造間勞動契約既不生效，則其請求調查上訴人97年7月至9
    月之銀行往來明細，用以證明上訴人於97年8月1日以後是否
    仍有違反勞勞動契約或工作規則且情節重大之情事(見本院
    卷第31頁)，經核即無必要。
(三)、另按僱用人受領勞務遲延者，受僱人無補服勞務之義務，仍
    得請求報酬，民法第487條但書定有明文。查上訴人遭被上
    訴人於97年9月11日違法終止兩造間勞動契約後，即向被上
    訴人提出異議，並先後向桃園縣政府陳情及申請勞資爭議協
    調及調解，有桃園縣勞資和諧促進會勞資爭議協調會議紀錄
    、桃園縣政府勞資爭議調解紀錄、桃園縣政府97年9月16日
    府教特字第0970305493號函可稽(見原審壢勞簡調字卷第19
    、20、31頁)，堪認上訴人有提出勞務之意思表示，惟為被
    上訴人拒絕受領，依上開規定，上訴人即無補服勞務之義務
    ，被上訴人仍應給付上訴人薪資。上訴人主張其每月薪資為
    3 萬6,500元，截至98年5月31日止，被上訴人尚應給付伊32
    萬500元，並應自98年6月起，按月於每月5日給付伊3萬
    6,500元等情，是否有理由，茲分述如下：
  1.上訴人主張伊每月薪資為3萬6,500元云云，固提出台北富邦
    銀行各類存款歷史對帳單為證(見原審壢勞簡調字卷第12至
    18 頁)。惟依上開對帳單所示，自96年1月起至97年6月止，
    關於以「薪轉」名目入帳之金額，自1萬7,400元至5萬7,400
    元不等，顯難遽認上訴人每月薪資為3萬6,500元。經原審勘
    驗被上訴人所提出記載連續之95年、96年現金帳冊所示，上
    訴人曾自95年9月起，至96年2月止，按月給付被上訴人2萬
    元；另於96年5月，及自96年7月起，至97年1月止，按月給
    付被上訴人4萬元，有勘驗筆錄可稽(見原審勞訴字卷第88、
    89頁)，證人湯秀琴在原審亦證稱：園長同意借款予上訴人
    ，伊是於每月5日撥薪水時，一併匯款予上訴人，上訴人大
    約每月借4萬元，大約2個星期或10天後，再以現金還給上訴
    人，上訴人還款時，伊會記載在現金帳內等語(見原審勞訴
    字卷第66頁)，再經參酌上開「薪轉」金額於95年、96年間
    先後出現3萬6,500元、1萬6,500元、5萬6,500元之不同金額
    ；另於96年、97年間出現5萬7,400元、1萬7,400元之不同金
    額，差距分別為2萬元或4萬元(見原審壢勞簡調字卷第12至
    18頁)，恰與上開現金帳冊所載上訴人之給付金額相符，足
    證上開對帳單所示「薪轉」金額，並非全然均屬上訴人之薪
    資，其中尚包括上訴人向被上訴人之借款2萬元或4萬元。又
    被上訴人發放薪資係採翌月5日轉帳薪資，10日結算獎金之
    方式，為兩造所不爭，已如上述，是被上訴人每月所獲得之
    轉帳薪資，於扣除上開借款金額後，應僅為1萬6,500元(96
    年5月以前)或1萬7,400元(96年6月以後)。
  2.另經原審勘驗被上訴人所提出之薪資明細表，發現上訴人自
    96 年9月起至97年8月止，每月所領取之底薪(即上開轉帳薪
    資)、全勤獎金、職務加給、加班津貼總額均為2萬5,000元
    ，有勘驗筆錄可稽(見原審勞訴字卷第87、88頁)。而全勤獎
    金、職務加給、加班津貼之性質，經核均屬勞工因工作而獲
    得之報酬及經常性之給與，依勞基法第2條第3款規定，均屬
    工資之一部分，是應認上訴人每月薪資應為2萬5,000元。而
    被上訴人自97年9月份以後，僅給付上訴人97年9月份之薪資
    8,000元，已如上述，則算至98年5月31日止，上訴人所得請
    求被上訴人補付之薪資共計21萬7,000元(計算式：2萬5,000
    元－8,000元＝1萬7,000元；2萬5,000元×8(月)＝20萬元；
    20萬元＋1萬7,000元＝21萬7,000元)。
  3.被上訴人發放薪資，既係採翌月5日轉帳底薪，10日發放獎
    金之方式，則上訴人自98年6月1日起，每月所得向被上訴人
    請求給付之薪資，自應區分為於翌月5日可得請求底薪1萬
    7,400元；翌月10日可得請求獎金7,600元(被上訴人所提出
    之薪資明細表雖記載每月發放現金6,600元，惟上開金額係
    扣除上訴人勞、健保之費用1,000元，而被上訴人自97年9月
    以後既未再代上訴人繳納此部分費用，自無再予扣除之必要
    ─見原審勞訴字卷第87、88頁)。
六、綜上所述，上訴人請求確認兩造間僱傭契約關係存在，並依
    據僱傭契約關係，請求被上訴人(一)給付21萬7,000元及加付
    法定遲延利息即自98年7月1日(見原審壢勞簡調字卷第24頁)
    起，至清償日止，按年息5%計算之利息；(二)自98年6月1日起
    ，至其同意上訴人繼續執行職務之日止，按月於次月5日給
    付1 萬7,400元；次月10日給付7,600元，及加付法定遲延利
    息即各期應給付日之翌日起至清償日止，按年息5%計算之利
    息部分，均屬應予准許；至逾上開金額之請求，即屬不應准
    許。原審就上開應予准許部分，所為上訴人敗訴之判決並駁
    回其假執行之聲請，尚有未洽，上訴意旨指摘原判決此部分
    不當，求予廢棄改判，為有理由，爰由本院予以廢棄改判如
    主文第2、3、4項所示；就上開不應准許部分，所為上訴人
    敗訴之判決，所持理由雖與本院不同，惟判決結果一致，仍
    應維持，上訴意旨指摘原判決此部分不當，求予廢棄改判，
    為無理由，應予駁回。又上開廢棄改判如主文第3、4項所示
    金錢給付部分，兩造均陳明願供擔保宣告准免假執行，經核
    均無不合，爰分別酌定相當擔保金額准許之。至上訴人敗訴
    部分，其假執行之聲請失所附麗，應併予駁回。
七、至兩造其餘之攻擊或防禦方法及未經援用之證據，經本院斟
    酌後，認為均不足以影響本判決之結果，自無逐一詳予論駁
    之必要，併此敘明。
八、據上論結，本件上訴為一部有理由、一部應認為無理由，依
    民事訴訟法第450條、第449條第2項、第79條、第463條、第
    390條第2項、第392條，判決如主文。
中    華    民    國   100 年     4     月     20     日
                    勞工法庭
                        審判長法  官  吳謀焰
                              法  官  李昆曄
                              法  官  許紋華
正本係照原本作成。
被上訴人桃園縣私立晨光幼稚園如不服本判決，應於收受送達後
20日內向本院提出上訴書狀，其未表明上訴理由者，應於提出上
訴後20日內向本院補提理由書狀（均須按他造當事人之人數附繕
本）上訴時應提出委任律師或具有律師資格之人之委任狀；委任
有律師資格者，另應附具律師資格證書及釋明委任人與受任人有
民事訴訟法第466條之1第1項但書或第2項（詳附註）所定關係之
釋明文書影本。如委任律師提起上訴者，應一併繳納上訴審裁判
費。
上訴人劉碧梅不得上訴。
中    華    民    國   100    年    4     月    21    日
                              書記官  廖逸柔
附註：
民事訴訟法第466條之1（第1項、第2項）：
對於第二審判決上訴，上訴人應委任律師為訴訟代理人。但上訴
人或其他法定代理人具有律師資格者，不在此限。
上訴人之配偶、三親等內之血親、二親等內之姻親，或上訴人為
法人、中央或地方機關時，其所屬專任人員具有律師資格並經法
院認為適當者，亦得為第三審訴訟代理人。